臺北高等行政法院判決
　　　　　　　　　　　　　93年度簡字第00744號
原　　　告　黃耀宏即神捷貿易商行
被　　　告　財政部基隆關稅局
代　表　人　朱恩烈（局長）
訴訟代理人　甲○○
上列當事人間因進口貨物核定完稅價格事件，原告不服財政部中
華民國93年4月7日台財訴字第0930012780號訴願決定，提起行政
訴訟。本院判決如下：
　　主  文
訴願決定及原處分均撤銷。
訴訟費用由被告負擔。
　　事  實
一、事實概要：
　  緣原告於民國（下同）92年6月10日委由友國報關股份有限
    公司向被告報運進口韓國製成衣等乙批（報單第ＡＡ／92
     ／2937／0006號）計110項，經被告依關稅法第14條第1項
    規定，按其申報之事項，先行徵稅驗放，事後再加審查。嗣
    據財政部關稅總局驗估處（下稱驗估處）查價結果，改按原
    申報價格乘以二倍核估；被告乃據以增估補稅新台幣（下同
    ）165,328元。原告不服，申經復查，未獲變更，提起訴願
    ，經遭駁回，遂提起行政訴訟。
二、兩造聲明：
　(一)原告聲明：訴願決定、原處分均撤銷。
　(二)被告聲明：
    1.駁回原告之訴。
    2.訴訟費用由原告負擔。
三、兩造之陳述：
　(一)原告主張之理由：
    1.原告向國外所訂購之成衣，內容有大人、小孩、各種不同
      上衣、長、短褲、裙子、洋裝、內衣等很多不同成份、材
      質、款式之服飾，一般衣服所注重的是設計款式、圖案、
      染色、縫工及品牌方能賣出好價格，本案所進口之成衣為
      沒有品牌之低價位商品，且為數個貨櫃整批切貨之庫存品
      為多數。
    2.被告對本批貨物查驗時，僅開箱查驗10箱左右而已，且樣
      品係取自該10箱之貨物2到3種樣品，作為完成查驗作業，
      該部分貨樣根本無法代表貨櫃內多達110種貨物。
    3.驗估處對於完稅價格之核估，根本沒有一套具公信力之查
      核標準，有的案件乘二倍或三倍甚至乘上四倍，顯違依法
      行政。
　(二)被告主張之理由：
    1.按「為加速進口貨物通關，海關得按納稅義務人應申報之
      事項，先行徵稅驗放，事後再加審查‧‧‧如有應退應補
      稅款者，應於貨物放行之翌日起六個月內，通知納稅義務
      人，逾期視為業經核定。」、「從價課徵關稅之進口貨物
      ，其完稅價格以該進口貨物之交易價格作為計算根據。」
      、「海關對納稅義務人提出之交易文件或其內容之真實性
      或正確性存疑，納稅義務人未提出說明或提出說明後，海
      關仍有合理懷疑者，視為無法按本條規定核估其完稅價格
      。」分別為關稅法第14條第1項及第25條第1項、第5項所
      明定。又進口貨物之完稅價格不合於關稅法第25條之規定
      核定者，海關得依序按「同樣貨物之交易價格」、「類似
      貨物之交易價格」、「國內銷售價格」及「計算價格」核
      定完稅價格，其無上開價格據以核定者，海關得依據查得
      之資料，以合理方法核定之，復分別為關稅法第27條至第
      31條所明定。本案來貨屬非規格化商品，價格隨產地、廠
      牌、材質、款式、織法、數量及出口日期等不同而有所差
      異，經查原申報之價格較查得之價格偏低，而原告未能提
      供合理說明及佐證文件證明原申報價格為符合關稅法第25
      條規定之交易價格，又查無同法第27條至第30條規定之相
      關資料，驗估處乃依同法第31條規定，憑樣及相關資料洽
      專業商鑑得之合理行情價格核估，於法洵無不合。
    2.經查「海關於貨物進出口時，得依職權或申請，施以查驗
      或免驗；必要時，並得提取貨樣，其提取以在鑑定技術上
      所需之數量為限。」為關稅法第19條第1項所明定。另依
      「進出口貨物查驗準則」第33條規定；「為鑑定貨物之名
      稱、種類、品質、等級，供稅則分類、估價或核退稅費
      之參考，得於查驗進出口貨物時，提取貨樣。但以在鑑定
      技術上所需之數量為限。」其旨主要在保護進口貨物，避
      免被告多取貨樣造成原告之損失。且被告於查驗進口貨物
      提取貨樣時，必須會同原告所委任之報關代理人，於報單
      上簽認「本貨樣為會同報關人於本批進口貨物中提取之代
      表性貨樣無訛」，是以驗估處依被告所提取之代表性貨樣
      查價，並據以核估其完稅價格，於法並無不合。又查關稅
      法第31條規定：「進口貨物之完稅價格，不合於第25條、
      第27條、第28條、第29條及第30條規定核定者，海關得依
      據查得之資料，以合理方法核定之。」又所謂「專業鑑價
      商」係指「各產業公會推薦之公會理事長、總幹事或其他
      具實務經驗之人員及長年從事特定或相關物品進口之專業
      人士」，對進口貨物有實際之瞭解和體驗，以進口人之立
      場，合理客觀之態度，從實核價。又本案共進口二只40
      呎貨櫃成衣，淨重27,300公斤，完稅價格僅新台幣
      972,067元（平均每公斤33.6元），本案110項之各類成衣
      ，報價在FOBHKD3.0-50.0/DZN之間，換算每件僅約
      1.11-18.65元，報價確屬偏低。嗣為顧及原告權益，驗估
      處主動洽請另家專業商重行鑑價，證明原核估價格應屬合
      理。
    理  由
一、本件訴訟繫屬中，被告代表人由洪啟清變更為朱恩烈，茲據
    新任代表人具狀承受訴訟，核無不合，應予准許。又行政訴
    訟法第229條第1項所定適用簡易程序之數額，業經司法院以
    92年9月17日院台廳行1字第23681號令增至新台幣20萬元，
    並定於93年1月1日實施。本件原告爭執之金額未逾新台幣20
    萬元，自應適用簡易程序事件，爰不經言詞辯論為判決。
二、按認定事實應依證據，又行政機關為處分或其他行政行為，
    應斟酌全部陳述與調查事實及證據之結果，依論理及經驗法
    則判斷事實之真偽，並將其決定及理由告知當事人，行政處
    分以書面為之者，應記載事實及理由，此觀諸行政程序法第
    43條及第96條第1項第2款亦明。本件原處分增估補徵原告稅
    款165,328元，無非是以系爭貨物經被告依關稅法第14條第1
    項規定，按原告申報之事項，先行徵稅驗放，事後再加審查
    ，嗣據驗估處查價結果，改按原申報價格乘以二倍核估為據
    。惟查原處分所據驗估處93年1月13日總驗一 (二)字第
    0930100040號函係認系爭貨物屬非規格化商品，價格隨產地
    、廠牌、材質、款式、織法、數量及出口日期等不同而有所
    差異，原申報之價格較查得之價格偏低，而原告未能提供合
    理說明及佐證文件證明原申報價格為符合關稅法第25條規定
    之交易價格，又查無同法第27條至第30條規定之相關資料，
    乃依同法第31條規定，憑樣及相關資料洽專業商鑑得之合理
    行情價格核估。然該上開函文並未載明其以如何之資料請如
    何之專業商，以如何之方式鑑得本件合理行情價格，並附相
    關證明資料，其逕得出應以原申報價格之2倍核估完稅價格
    ，已有認定事實未依證據違反證據法則、未告知原告處分理
    由及書面行政處分未載明理由之違法。再上開函文及原處分
    既未載明係交由何人為鑑定，並無從認定該鑑定人具有專業
    鑑定能力而足以鑑定系爭貨物之合理價格。本院審理中要求
    被告提出鑑得系爭貨物合理價格之證據資料，被告亦未能提
    出，原處分上開瑕疪無從補正，自無從維持。
三、從而，原處分（復查決定）於法有違，訴願決定未予糾正，
    亦有未洽。原告訴請撤銷，為有理由，爰併予撤銷，由被告
    另為適法處分。
四、據上論結，本件原告之訴為有理由，爰依行政訴訟法第98
    條第3項前段，判決如主文。
中    華    民    國    94     年    1     月   31    日
                              第一庭法  官 吳東都
上為正本係照原本作成。
本件以訴訟事件所涉及之法律見解具有原則性者為限，始得於本
判決送達後20日內向本院提出上訴狀並表明上訴理由，如已於本
判決宣示後送達前提起上訴者，應於判決送達後20日內補具上訴
理由（均按他造人數附繕本），且經最高行政法院許可後方得上
訴。
中    華    民    國    94     年    1     月   31    日
 　　  　　　　　　　    　         書記官 李金釵
